臺灣臺北地方法院刑事判決　　　　　　　　　　　　九十三年度簡上字第二六六號
　　上　訴　人
　　即　被　告　百年康股份有限公司
　　兼　代表人　甲○○
右上訴人即被告因違反臺灣地區與大陸地區人民關係條例案件，不服中華民國九十三
年九月十七日本院九十三年度簡字第二二八七號第一審簡易判決（聲請簡易判決處刑
案號：九十三年度偵字第六三七四號），提起上訴，本院管轄之第二審合議庭判決如
左：
    主      文
上訴駁回。
甲○○緩刑貳年。
    事      實
一、甲○○係址設臺北市○○路○段一二三巷一三弄三號一樓百年康股份有限公司（
    下稱百年康公司）之代表人，因執行業務，明知以團聚名義獲准來臺之大陸地區
    人民鄧崇碧並未取得在臺灣地區工作之許可，竟自民國八十八年一月五日起至八
    十九年十二月十五日止，以不詳之薪資僱用鄧崇碧，在該公司從事未經許可之講
    師、貨品推銷、會場展示人員及出納等工作。嗣百年康公司因故與鄧崇碧發生糾
    紛，乃向臺灣臺北地方法院檢察署提出偽造文書告訴，經檢察官偵查後，始知悉
    上情。
二、案經臺灣臺北地方法院檢察署檢察官自動檢舉偵查起訴。
    理      由
一、右揭事實，業據上訴人即被告甲○○於警訊、偵查及本院審理時坦承不諱（見九
    十三年度發查他字第五四號卷第三至四頁、九十三年度偵字第六三七四號卷第八
    頁、本院九十三年十一月八日審判筆錄），核與證人鄧崇碧及其配偶洗永雄於警
    訊及偵查中證述情節相符（見九十三年度發查他字第五四號卷第五至七頁、九十
    三年度偵字第六三七四號第六至八頁），並有中華民國臺灣地區旅行證、洗永雄
    及鄧崇碧出具之保證書影本附卷可稽（見九十三年度發查他字第五四號卷第八、
    一八頁）。本件事證明確，被告甲○○及百年康公司之犯行均堪認定。
二、查被告甲○○行為後，臺灣地區與大陸地區人民關係條例業於九十二年十月二十
    九日修正公布，其中第八十三條關於非法僱用大陸地區人民從事未經許可工作之
    規定，除刪除原條文第三項常業犯之處罰規定，並將法人之處罰規定，由原條文
    第八十三條第四項移列至同條第三項外，其餘犯罪構成要件及刑度均未變更，並
    經行政院定自九十三年三月一日起施行，比較修正後臺灣地區與大陸地區人民關
    係條例第八十三條第一項、第三項前段及修正前同條例第八十三條第一項、第四
    項前段之規定，適用修正後之新法之規定，對被告甲○○及百年康公司均無不利
    ，依刑法第二條第一項前段之規定，自應適用新法論處。核被告甲○○所為，係
    違反修正後臺灣地區與大陸地區人民關係條例第十五條第四款不得僱用大陸地區
    人民在臺灣地區從事未經許可工作之規定，應依修正後同條例第八十三條第一項
    規定論處，被告百年康公司則因被告即其代表人甲○○執行業務違反同條例第十
    五條第四款之規定，應依修正後同條例第八十三條第三項前段規定論處。原審依
    刑事訴訟法第四百四十九條第一項前段、第三項、修正後臺灣地區與大陸地區人
    民關係條例第十五條第四款、第八十三條第一項、第三項、刑法第二條第一項前
    段、第十一條前段、第四十一條第一項前段、罰金罰鍰提高標準條例第二條之規
    定，判處被告甲○○拘役四十日，如易科罰金，以三百元折算一日，被告百年康
    公司罰金新臺幣六萬元，經核其認事用法均無違誤，量刑亦稱妥適（被告甲○○
    行為後，刑法第四十一條已修正，九十年一月十日經總統公布施行，同年月十二
    日生效，原條文修正為第四十一條第一項前段，並將得易科罰金之罪，從「犯最
    重本刑為三年以下有期徒刑以下之刑之罪」，修正為「犯最重本刑為五年以下有
    期徒刑以下之刑之罪」，比較修正後刑法第四十一條第一項及修正前同法第四十
    一條之規定，被告甲○○所犯上開罪名最重本刑為三年以下有期徒刑，適用修正
    後之新法之規定，仍得易科罰金，對被告甲○○並無不利，爰就被告甲○○部分
    ，併依刑法第二條第一項前段之規定，適用修正後之同法第四十一條第一項前段
    之規定，諭知易科罰金之折算標準，原審漏未記載及此，應予補充）。
三、上訴意旨雖以：被告確不知悉非經主管機關許可，不得僱用或留用大陸地區人民
    在臺灣地區從事未經許可或與許可範圍不符之工作，故不該當犯罪主觀構成要件
    ，應為無罪云云。惟前揭臺灣地區與大陸地區人民關係條例既有不得僱用大陸地
    區人民在臺灣地區從事未經許可工作之明文，被告自不得因不知法律而免除刑事
    責任（刑法第十六條前段規定參照）。被告猶執陳詞指摘原判決不當，為無理由
    ，應予駁回。末查被告甲○○前未曾受有期徒刑以上刑之宣告，有卷附臺灣高等
    法院被告全國全案紀錄表可按，其因所營百年康公司亟需人手，一時圖便，短於
    思慮，偶罹刑典，經此罪刑之宣告後，當知所警惕，信無再犯之虞，本院認就其
    所宣告之刑以暫不執行為適當，爰併宣告緩刑二年，以啟自新。
據上論斷，應依刑事訴訟法第四百五十五條之一第一項、第三項、第三百六十八條，
刑法第七十四條第一款，判決如主文。
本案經檢察官黃紋綦到庭執行職務
中　　　華　　　民　　　國　　九十三　　年　　 十一 　　月　　二十六　　日
                                        臺灣臺北地方法院刑事第八庭
                                            審判長法  官　陳德民
                                            　　　法　官　張筱琪
                                            　　　法　官　陳芃宇
右正本證明與原本無異
本件不得上訴
                                                  書記官  周小玲
中　　　華　　　民　　　國　　九十三　　年　　 十一 　　月　　二十六　　日
附錄本案論罪法條：
臺灣地區與大陸地區人民關係條例第十五條
左列行為不得為之：
一、使大陸地區人民非法進入臺灣地區。
二、招攬臺灣地區人民未經許可使之進入大陸地區。
三、使大陸地區人民在臺灣地區從事未經許可或與許可目的不符之活動。
四、僱用或留用大陸地區人民在臺灣地區從事未經許可或與許可範圍不符之工作。
五、居間介紹他人為前款之行為。
臺灣地區與大陸地區人民關係條例第八十三條
違反第十五條第四款或第五款規定者，處二年以下有期徒刑、拘役或科或併科新臺幣
三十萬元以下罰金。
意圖營利而違反第十五條第五款規定者，處三年以下有期徒刑、拘役或科或併科新臺
幣六十萬元以下罰金。
法人之代表人、法人或自然人之代理人、受僱人或其他從業人員，因執行業務犯前二
項之罪者，除處罰行為人外，對該法人或自然人並科以前二項所定之罰金。但法人之
代表人或自然人對於違反之發生，已盡力為防止行為者，不在此限。
